臺灣臺南地方法院刑事裁定
111年度聲判字第38號
聲  請  人  
即告 訴 人  蘇坤泉
代  理  人  蔡文彬律師
            楊培煜律師
被      告  朱柏俊


上列聲請人因告訴被告詐欺取財案件，不服臺灣高等檢察署臺南
檢察分署檢察長駁回再議之處分（111年度上聲議字第998號），
聲請交付審判，本院裁定如下：
    主  文
聲請駁回。
    理  由
一、按告訴人不服上級法院檢察署檢察長或檢察總長認再議為無
    理由而駁回之處分者，得於接受處分書後10日內委任律師提
    出理由狀，向該管第一審法院聲請交付審判，刑事訴訟法第
    258條之1第1項定有明文。查本件聲請人認被告涉犯詐欺取
    財、洗錢罪嫌，向臺灣臺南地方檢察署檢察官提出告訴，經
    該署檢察官於民國111年4月25日以111年度營偵續字第2號為
    不起訴處分後，告訴人不服，聲請再議，復經臺灣高等檢察
    署臺南檢察分署（下稱臺南高檢署）檢察長於111年6月7日
    以111年度上聲議字第998號處分書，認告訴人再議為無理由
    而駁回再議之聲請。告訴人於111年6月14日收受上揭駁回再
    議處分書後，於111年6月20日（詳聲請狀所蓋本院收文戳章
    ）委任律師向本院聲請交付審判，故本件聲請已合於上揭法
    條之規定，先予敘明。
二、本件告訴意旨略以：被告朱柏俊基於詐欺、違反洗錢防制法
    等犯意，先後於如附表所示時間，以LINE通訊軟體廣發虛擬
    貨幣投資之訊息，先後以暱稱「林曉藝」、「楊明誠」招攬
    不特定人士投資虛擬貨幣，誘使告訴人蘇坤泉陷於錯誤，而
    分別於如附表所示時間，匯款如附表所示款項至被告所申辦
    之臺北富邦商業銀行帳號00000000000000號（下稱富邦帳戶
    ）、國泰世華商業銀行帳號000000000000號（下稱國泰帳戶
    ）等帳戶內，嗣因告訴人察覺有異而報警處理，始經警循線
    查悉上情。因認被告涉犯刑法第339條第1項之詐欺取財、洗
    錢防制法第14條第1項之洗錢等罪嫌。
三、聲請交付審判意旨略以：本案不得僅以被告收取聲請人之匯
    款後，藍英科技公司(下稱藍英公司)確實將泰達幣轉入聲請
    人之虛擬錢包位址，即認為被告無詐欺取財犯意，蓋依下列
    事證，足認被告係提供自身銀行帳戶擔任下層「收水」角色
    ，與藍英公司（水房）及詐騙集團有犯意聯絡及行為分擔：
(一)本案詐騙手法實與線上博弈詐騙詐騙相同，本案詐騙集團創
    設之虛假比特幣投資平台，係用泰達幣為下注籌碼，而該投
    資平台介面所示盈虧均由詐騙集團所操控，且投資平台之網
    址不斷變更。
(二)藍英公司業經警察機關查獲為洗錢水房，此有警政署刑事警
    察局110年9月3日發佈之破案快訊及ETtoday電子新聞可稽。
    詐騙集團既是藉由買賣虛擬貨幣之合法外觀，掩飾詐欺取財
    犯行，則於區塊瀏覽器能查到移轉紀錄自屬當然，是以，泰
    達幣業經移轉予聲請人並非認定被告有無詐欺犯意之重點。
(三)聲請人購買泰達幣所匯新臺幣款項，先流入被告之銀行帳戶
    ，再轉入藍英公司，藍英公司既為洗錢水房，被告為藍英公
    司之合作夥伴，自難諉為不知。
(四)綜上，請准予交付審判。　　　　　　
四、按刑事訴訟法第258條之1至之4所規定之「交付審判制度」
    ，其主要目的在建立對於檢察官不起訴或緩起訴裁量權之外
    部監督機制，法院僅就檢察官所為不起訴或緩起訴之處分是
    否正確加以審查，以防止檢察機關濫權。依此立法精神，同
    法第258條之3第3項規定法院審查聲請交付審判案件時「得
    為必要之調查」，其調查證據之範圍，自應以偵查中曾顯現
    之證據為限；而同法第260條對於不起訴處分已確定或緩起
    訴處分期滿未經撤銷者得再行起訴之規定，其立法理由說明
    該條所謂不起訴處分已確定者，包括「聲請法院交付審判復
    經駁回者」之情形在內，是前述「得為必要之調查」，其調
    查證據範圍，更應以偵查中曾顯現之證據為限，不得就告訴
    人新提出之證據再為調查，亦不得蒐集偵查卷以外之證據，
    否則將與刑事訴訟法第260條之再行起訴規定，混淆不清。
    再為避免法官權限之過度擴張，因而壓縮檢察官之控訴權限
    ，甚至形成法官兼任檢審角色之「新糾問制」，法院對於聲
    請交付審判案件之審查，應限於檢察官不起訴處分是否違法
    。質言之，如檢察官係依據同法第252條規定予以不起訴處
    分者，應審查該處分是否符合該條各款之規定；若係依據同
    法第253條規定為不起訴處分者，則應審查該處分是否有裁
    量逾越或裁量濫用之情形。至於檢察官據以不起訴處分之基
    礎事實，則非法院應行介入審查之對象，蓋法院裁定交付審
    判之前提，乃該案件已經跨越起訴門檻，亦即符合同法第25
    1條第1項規定，檢察官應提起公訴之情形，縱或法院對於檢
    察官所認定之事實有不同判斷，惟該案件必須繼續偵查始能
    判斷應否起訴者，即該案件並未存有應起訴之犯罪事實及理
    由，而未到達起訴門檻時，法院仍應依據同法第258條之3第
    2項前段規定，以聲請無理由裁定駁回。又告訴人之告訴，
    係以使被告受刑事訴追為目的，是其陳述是否與事實相符，
    仍應調查其他證據以資審認。
五、經查：
(一)被告於偵查中堅持否認有何詐欺取財及洗錢犯行，辯稱：伊
    與藍英公司一同從事虛擬貨幣場外交易買賣，買家匯款至伊
    的富邦、國泰帳戶內，我再將款項提供給藍英公司，藍英公
    司將等值之虛擬貨幣轉讓給附表所示之人，伊的帳戶的錢都
    有轉給藍英公司，藍英公司有將虛擬貨幣轉給附表所示之人
    ，虛擬貨幣的交易在網路上都查的到，騙不了人，客戶無法
    提領虛擬貨幣，可能是客戶自己的虛擬貨幣平台或錢包的問
    題，伊沒有詐欺等語。又證人陳虹伯於偵查中證稱：伊是藍
    英公司的負責人，被告是公司的合作夥伴，被告收到錢後都
    有把錢轉給公司帳戶，藍英公司做虛擬貨幣市場的場外交易
    ，模式就是客人付錢，公司把等值的虛擬貨幣用鏈轉到客戶
    所告知的地址，虛擬貨幣的移轉，都有虛擬貨幣的公鏈紀錄
    可以查詢，虛擬貨幣的移轉紀錄是無法竄改，而且是大家都
    可以上去看的，這些移轉過程都有紀錄，用BLOCKCHAIR網站
    查詢就可以很清楚，從伊提出的資料，這些虛擬貨幣都有移
    轉至聲請人提供的虛擬錢包，公司業務就是將虛擬貨幣轉到
    客戶的指定地點，那客戶指定的地點，究竟是交易平台或是
    客戶自己的冷錢包，這是客戶自己的選擇，公司不會過問等
    語。另觀諸告訴人與藍英公司之對話紀錄，均回覆已收到等
    語，此有通訊軟體對話紀錄在卷可稽。是聲請人購買虛擬貨
    幣，且確實收到所購買之虛擬貨幣，難認被告有何施用詐術
    之行為。
(二)本件交付審判意旨雖認：藍英公司業經員警查獲為詐騙集團
    ，而主張藍英公司創設虛假比特幣投資平台，被告為藍英公
    司之合作夥伴必然知情，具有詐欺取財及洗錢犯意聯絡及行
    為分擔云云。然藍英公司是否為詐欺集團乙節，依本案偵查
    卷內證據資料所示，並無相關積極證據可佐，聲請人僅憑新
    聞報導即斷定藍英公司為詐欺集團，且被告與之有犯意聯絡
    及行為分擔，顯非可採，自不能僅憑告訴人之片面指訴即對
    被告為不利之認定。
六、綜上所述，本案依據偵查卷內之證據，尚不足以證明被告涉
    犯告訴人所指刑法第339條第1項詐欺取財及洗錢防制法第14
    條第1項洗錢等罪嫌，揆諸上揭說明，被告之犯罪嫌疑不足
    ，是原檢察官依刑事訴訟法第252條第10款之規定對被告予
    以不起訴處分，嗣經臺南高檢署檢察長處分駁回再議之聲請
    ，均無不當。從而，聲請人聲請本件交付審判，為無理由，
    應予駁回。
七、依刑事訴訟法第258條之3第2項前段，裁定如主文。
中    華    民    國    111    年    6     月   30   日
                  刑事第六庭  審判長法  官  高如宜 
                                    法  官  鄭銘仁  
                                    法  官  陳鈺雯
以上正本證明與原本無異。
本件不得抗告。
                                    書記官  洪儀珊
中　　華　　民　　國　　111 　年　　7 　　月　　1 　　日
附表：
編號 告訴人 遭詐騙時間 （民國） 匯款時間 匯款金額 （新臺幣） 匯入帳戶 1 蘇坤泉  110年5月間 1.110年6月23日 2.110年6月24日 3.110年6月25日 4.110年6月25日 5.110年6月28日16   時18分 6.110年6月28日16   時21分 7.110年6月29日 8.110年6月29日 9.110年6月30日 10.110年6月30日 11.110年7月1日 12.110年7月14日 13.110年7月15日 14.110年7月16日 15.110年7月19日 16.110年7月20日 1.100萬元 2.100萬元 3.100萬元 4.100萬元 5.100萬元 6.100萬元 7.150萬元 8.50萬元 9.100萬元 10.50萬元 11.87萬1,896元 12.200萬元 13.200萬元 14.230萬元 15.250萬元 16.165萬5,010元 1.國泰帳戶 2.國泰帳戶 3.富邦帳戶 4.國泰帳戶 5.富邦帳戶 6.國泰帳戶 7.富邦帳戶 8.國泰帳戶 9.富邦帳戶 10.國泰帳戶 11.富邦帳戶 12.富邦帳戶 13.富邦帳戶 14.富邦帳戶 15.富邦帳戶 16.富邦帳戶